【裁判字號】    96,訴,2334
【裁判日期】    970313
【裁判案由】    違反槍砲彈藥刀械管制條例等
【裁判全文】
臺灣高雄地方法院刑事判決              96年度訴字第2334號
公  訴  人  臺灣高雄地方法院檢察署檢察官
被      告  甲○○
                    （另案
            丁○○
上列被告因違反槍砲彈藥刀械管制條例等案件，經檢察官提起公
訴（95年度偵字第14462 號），本院判決如下：
    主  文
甲○○犯非法持有子彈罪，累犯，處有期徒刑捌月，併科罰金新
臺幣陸萬元，罰金如易服勞役，以新臺幣壹仟元折算壹日；減為
有期徒刑肆月，併科罰金新臺幣參萬元，有期徒刑部分如易科罰
金，以銀元參佰元即新臺幣玖佰元折算壹日；併科罰金部分如易
服勞役，以新臺幣壹仟元折算壹日，扣案之制式子彈壹顆沒收。
又犯非法持有刀械罪，累犯，處有期徒刑參月，如易科罰金，以
銀元參佰元即新臺幣玖佰元折算壹日；減為有期徒刑壹月又拾伍
日，如易科罰金，以銀元參佰元即新臺幣玖佰元折算壹日，扣案
之武士刀壹把沒收。應執行有期徒刑伍月，併科罰金新臺幣參萬
元，有期徒刑部分如易科罰金，以銀元參佰元即新臺幣玖佰元折
算壹日；併科罰金部分如易服勞役，以新臺幣壹仟元折算壹日，
扣案之制式子彈壹顆、武士刀壹把，均沒收。其他被訴行使偽造
私文書、詐欺取財部分無罪。
丁○○無罪。
    事  實
一、甲○○前因傷害等案件，經本院以91年度易字第3648號分別
    判處傷害部分有期徒刑4 月、妨害自由部分有期徒刑3 月、
    毀損部分有期徒刑2 月，應執行有期徒刑8 月，並經臺灣高
    等法院高雄分院以92年度上易字第296 號駁回上訴確定，甫
    於民國93年10月11日縮刑期滿執行完畢。
二、詎甲○○仍未知警惕，明知具有殺傷力之子彈係屬違禁物，
    依法不得持有，竟基於未經許可持有具殺傷力子彈之犯意，
    於94年間某日，在高雄市○○區○○路515 巷2 號10樓住處
    內，收受「郭新贊」之不詳年籍成年男子所交付之具殺傷力
    制式子彈1 顆，藏放在上址住處內，未經許可而持有之。
三、甲○○亦明知武士刀係屬管制刀械違禁物，未經許可不得持
    有，另基於未經許可持有管制刀械之犯意，於95年2 月21日
    下午4 時許，在上址住處內收受「潘聖麟」之不詳年籍成年
    男子所交付之武士刀1 把，亦藏放在上址住處內，未經許可
    而持有之。嗣於95年2 月22日下午4 時40分許，經警持搜索
    票前往其上址住處實施搜索，當場扣得上開制式子彈1 顆、
    武士刀1 把，而查獲上情。
四、案經高雄市政府警察局楠梓分局報請臺灣高雄地方法院檢察
    署檢察官偵查起訴。
    理  由
壹、被告甲○○被訴持有子彈、刀械部分：
一、本件扣案子彈1 顆及刀械1 把，由檢察官指揮承辦員警分別
    送請高雄市政府及內政部警政署刑事警察局鑑定。查高雄市
    政府、刑事警察局均設置鑑定單位，專門負責鑑定有關刀械
    、槍彈等證物，所為鑑定自具有相當之專業及可信度，且各
    該鑑定人員均係依法令從事公務之人員，復已將鑑定經過及
    其結果詳細載明於鑑定書函上，無何顯不可信之情況，參照
    刑事訴訟法第159 條第1 項「除法律別有規定」之例外（修
    法意旨指明包含同法第206 條受檢察官囑託鑑定之書面報告
    ）及同法第159 條之4 有關特信性文書之規定，本件高雄市
    政府95年3 月2 日高市府警保字第0950010610號函關於扣案
    刀械之鑑定，及內政部警政署刑事警察局95年7 月10日刑鑑
    字第0950087744號槍彈鑑定書，均有證據能力，合先敘明。
二、訊據被告甲○○矢口否認有何持有子彈及刀械之犯行，辯稱
    ：扣案子彈係「郭新贊」拿到我住處恐嚇我，我有報警，但
    警察沒有將子彈帶走。至於扣案刀械則非武士刀，而係名為
    「巴掌刀」之古董刀，屬於藝術品云云。經查：
(一)扣案子彈1 顆及刀械1 把，均係置於被告甲○○位於高雄市
    三民區○○路515 巷2 號10樓之住處內，由被告甲○○持有
    當中，經警於95年2 月22日下午4 時40分許，持搜索票前往
    上址實施搜索而當場扣押等情，為被告甲○○所自承（本院
    卷第84頁），並有本院核發之搜索票影本、高雄市政府警察
    局楠梓分局搜索扣押筆錄各1 份及現場採證照片3 幀在卷可
    稽（警一卷第16-19 頁、第32頁編號、、所示照片）
    ，復有子彈1 顆及刀械1 把扣案為憑。而扣案子彈送鑑結果
    ：「認係口徑9 mm制式子彈，具有殺傷力」，有內政部警政
    署刑事警察局95年7 月10日刑鑑字第0950087744號槍彈鑑定
    書1 份在卷足參（偵卷第32-34 頁）；扣案刀械送鑑結果：
    「刀柄長18公分、刀刃長44公分、單刃開鋒，與查禁刀械武
    士刀『外型似長刀，刀刃長短不一，手把稍長，可供雙手握
    用，刀柄15公分以上【含】、刀刃35公分以上【含】、刀刃
    開鋒』之要件及圖例說明相符，認定為管制刀械」，亦有高
    雄市政府95年3 月2 日高市府警保字第0950010610號函暨鑑
    驗相片1 幀在卷可按（警一卷第33頁、第32頁編號所示照
    片），此部分之事實自堪認定。
(二)關於扣案子彈部分，被告甲○○雖於偵訊及本院審理中一再
    辯稱：扣案子彈係伊並不認識之「郭新贊」所有，持往伊住
    處客廳桌上對伊恐嚇，「郭新贊」遭伊毆打後逃離現場，子
    彈則遺留在伊住處，伊有向鼎金派出所報案，並要求員警取
    走子彈，但員警忘記帶走云云（偵卷第60-61 頁、本院卷第
    84頁）。然其既稱不認識所謂「郭新贊」之人，無法提出其
    年籍地址或連絡方式以供本院傳訊調查，而屬實務上所謂「
    幽靈抗辯」，卻又能知悉該名男子姓名為「郭新贊」，且其
    住處位在大樓10樓，非他人得任意進出，竟容許陌生男子攜
    帶子彈登堂入室對其恐嚇，已然可疑。且依上開子彈外觀，
    可輕易辨識為制式子彈，有卷附照片可參（偵卷第34頁）。
    而員警查獲槍彈復有敘獎，倘被告甲○○確有報案，則員警
    依其本職學能，豈有不識制式子彈，復不願受敘獎，反甘冒
    行政懲處而未取走子彈之理，所辯顯然違反常情，難以採信
    。況不論被告甲○○取得子彈之情形為何，其於取得子彈後
    ，終未報繳警察機關，反自斯時起持續持有，自難以上開辯
    詞脫免罪責。
(三)關於扣案刀械部分，被告甲○○於偵查時供稱交付刀械之人
    係「潘聖麟」（偵卷第60頁），嗣於96年8 月14日本院訊問
    時則改稱：「是一位叫曾什麼霖的」（本院卷第84頁），再
    於96年8 月24日本院準備程序中聲請傳喚證人戊○○到庭作
    證（本院卷第93-94 頁）。而「潘聖麟」、「戊○○」兩者
    姓名差異甚大，縱係被告記憶有誤，然依證人戊○○於本院
    審理中證稱：（經提示警一卷第34頁附扣案刀械照片）這把
    刀係伊拿給甲○○，欲贈送予甲○○作為廟會時使用之法器
    ，伊係於甲○○為警查獲前一日晚間11、12時左右，親自將
    刀送至甲○○位在鼎強路某大樓10樓住處，甲○○知道這是
    1 把刀，從外型一看就知道是刀子，甲○○係因擔心伊將刀
    帶回可能遭警臨檢查獲，所以要伊將刀放在甲○○之住處等
    語（本院卷第283-287 頁）。證人所述交付時間（查獲前一
    日晚間11、12時左右），與被告甲○○於偵查中供稱係友人
    「潘聖麟」於查獲前一日下午4 時許前來寄放等語（偵卷第
    60頁），已然未合；所稱於當場表示欲贈送該刀械與甲○○
    作為廟會使用之法器，甲○○因擔心伊將刀帶回可能遭警臨
    檢查獲，故而要求伊將刀留下云云，復與被告甲○○於偵查
    時供稱：係友人「潘聖麟」所寄放，事後經伊詢問，「潘聖
    麟」表示欲轉贈予伊等語（偵卷第60頁），先後順序顯然矛
    盾，則證人戊○○上開證述，顯有重大瑕疵，難以憑信，應
    以被告自承係於查獲前一日下午4 時許受寄代藏上開刀械等
    語為可採。被告上開所辯，無非臨訟圖卸飾詞；證人戊○○
    前揭證述，則屬迴謢被告之語，均無可採。
(四)綜上所述，本件事證明確，被告甲○○上開犯行已堪認定，
    應予依法論科。
三、論罪科刑之理由：
(一)按行為後法律有變更者，適用行為時之法律。但行為後之法
    律有利於行為人者，適用最有利於行為人之法律，刑法第2
    條第1 項定有明文。依法律變更之比較適用原則，新舊法比
    較時，應就罪刑有關之共犯、未遂犯、想像競合犯、牽連犯
    、連續犯、結合犯，以及累犯加重、自首減輕暨其他法定加
    減原因（如身分加減）與加減例等一切情形，綜其全部罪刑
    之結果而為比較（最高法院95年度第8 次刑事庭會議決議意
    旨參照）。關於易科罰金、易服勞役及各該折算標準之修正
    ，乃相當於科刑規範事項之變更，固應為新舊法之比較，惟
    所謂比較新舊法應整體適用，不能割裂適用，係指與罪刑有
    關之本刑而言，並不包括易刑處分，有關刑罰執行之易刑處
    分仍應分別適用最有利於行為人之法律（同院96年度臺上字
    第2233號判決意旨參照）。本件被告甲○○行為後（持有行
    為終了時點95年2 月22日），刑法相關條文業經修正，並自
    95年7 月1 日施行。茲就本件相關刑法條文比較適用如下：
  1.綜合比較整體適用部分：
  因槍砲彈藥刀械管制條例第12條第4 項、第14條第3 項之法
    定刑分別定有「併科新臺幣300 萬元以下罰金」、「處……
    新臺幣50萬元以下罰金」，而關於罰金刑之最低度，修正前
    刑法第33條第5 款規定「一元（銀元）以上」；修正後同款
    則規定「新臺幣一千元以上，以百元計算之」，比較結果以
    舊法有利於被告。
  關於累犯之規定，修正前刑法第47條規定「受有期徒刑之執
    行完畢，或受無期徒刑或有期徒刑一部之執行而赦免後，五
    年以內再犯有期徒刑以上之罪者，為累犯，加重本刑至二分
    之一」；修正後同法第47條第1 項則規定「受徒刑之執行完
    畢或一部執行而赦免後，五年以內故意再犯有期徒刑以上之
    罪者，為累犯，加重本刑至二分之一」，比較結果以新法有
    利於被告。
  關於罰金刑之加重，修正前刑法第68條規定「僅加減其最高
    度」；修正後同法第67條則修正為「其最高度及最低度同加
    減之」，比較結果以舊法有利於被告。
  關於數罪併罰定執行刑之規定，依修正前刑法第51條第5 款
    規定，宣告多數有期徒刑者，於各刑中之最長期以上，各刑
    合併之刑期以下，定其刑期。但不得逾20年；修正後同款則
    規定，宣告多數有期徒刑者，於各刑中之最長期以上，各刑
    合併之刑期以下，定其刑期。但不得逾30年。比較結果以舊
    法有利於被告。
  上開事項經綜合比較結果，應整體適用舊法之規定。
  2.分別比較適用部分：
  關於易科罰金之折算標準，依修正前刑法第41條第1 項前段
    規定，得以（銀元）1 元以上3 元以下折算1 日，易科罰金
    ，並依現行法規所定貨幣單位折算新臺幣條例第2 條、修正
    前罰金罰鍰提高標準條例第2 條（現已刪除）規定，就其原
    定數額提高為100 倍，即得以銀元100 元以上300 元即新臺
    幣300 元以上900 元以下折算1 日。惟依修正後刑法第41條
    第1 項前段則規定得以新臺幣1,000 元、2,000 元或3,000
    元折算1 日，易科罰金。比較結果以舊法有利於被告。
  關於易服勞役及其折算標準，依修正前刑法第42條第2 項前
    段規定，得以（銀元）1 元以上3 元以下折算1 日，易科罰
    金，但勞役期間不得逾6 月，並依現行法規所定貨幣單位折
    算新臺幣條例第2 條、修正前罰金罰鍰提高標準條例第2 條
    （現已刪除）規定，就其原定數額提高為100 倍，即得以銀
    元100 元以上300 元即新臺幣300 元以上900 元以下折算1
    日。惟依修正後刑法第42條條第3 項前段規定，易服勞役以
    新臺幣1,000 元、2,000 元或3,000 元折算一日，但勞役期
    間不得逾1 年。比較結果以新法有利於被告。
  經比較結果，本件易科罰金折算標準應適用舊法，易服勞役
    及其折算標準應適用新法。
(二)核被告甲○○所為，係犯槍砲彈藥刀械管制條例第12條第4
    項之非法持有子彈罪、同條例第14條第3 項之非法持有刀械
    罪。公訴意旨認被告係受寄藏放子彈，論以寄藏子彈罪名，
    惟因被告甲○○否認受人委託代為保管，復無其他積極證據
    足認被告有為郭新贊代藏之意思，已如前述，依罪疑惟有利
    於被告認定之原則，僅能認定持有之事實，而應論以持有子
    彈罪。其所犯持有子彈、持有刀械二罪，犯意各別，行為互
    殊，應予分論併罰。又被告甲○○前有如事實欄第一段所示
    犯罪科刑及執行情形，有臺灣高等法院被告前案紀錄表1 份
    在卷可查，其於受徒刑之執行完畢後，5 年以內再犯本件有
    期徒刑以上之二罪，均應依修正前刑法第47條論以累犯，分
    別加重其刑。爰審酌被告甲○○明知扣案子彈屬制式子彈應
    具有殺傷力、扣案刀械則單刃開鋒應屬管制刀械，兩者均屬
    違禁物，不依規定向警察機關報繳，更無視法律禁止規定，
    未經許可而持有之，法紀觀念淡薄，對於社會治安存有潛在
    危險，經查獲後猶否認犯罪，設詞狡辯以圖卸責，犯罪後態
    度欠佳，本應重懲不貸；惟念其僅遭查獲持有子彈1 顆、刀
    械1 把，數量無多，係自94年間起持有子彈、自95年2 月21
    日起持有刀械，均於95年2 月22日即遭查獲，持有期間非長
    ，復查無利用子彈、刀械為其他不法行為，犯罪所生危害尚
    非過鉅等一切情狀，分別量處如主文第1 項所示之刑，持有
    子彈部分併科罰金新臺幣6 萬元，並依修正前刑法第41條第
    1 項、修正後刑法第42條第3 項之規定，分別諭知持有刀械
    罪所處有期徒刑如易科罰金、持有子彈罪所併科罰金如易服
    勞役之折算標準，以示儆懲。又其所犯上開二罪之犯罪時間
    均在96年4 月24日以前，其罪刑悉合於中華民國九十六年罪
    犯減刑條例所定減刑要件，前雖經本院發布通緝，惟發布時
    間為96年8 月10日，已在上開減刑條例施行日96年7 月16日
    以後，有本院通緝書1 份在卷足參（本院卷第67頁），即無
    上開減刑條例第5 條所定不得減刑之情形，仍應就所犯上開
    二罪，均減其宣告刑2 分之1 ，即減刑如主文第1 項所示，
    並分別諭知有期徒刑易科罰金、併科罰金易服勞役之折算標
    準，並定其應執行之刑，暨諭知同上易刑處分之折算標準。
(三)扣案之具有殺傷力制式子彈1 顆、管制刀械武士刀1 把，均
    屬違禁物，俱應依刑法第38條第1 項第1 款，分別在被告甲○○所犯持有子彈、持有刀械罪刑項下宣告沒收。至扣案之
    非管制刀械1 把（鑑定結果如警一卷第33頁所附高雄市政府
    函文所示），非屬違禁物，不另宣告沒收，附此敘明。
貳、被告甲○○、丁○○被訴行使偽造私文書、詐欺取財部分：
一、公訴意旨另以：
(一)被告甲○○、丁○○因施用毒品需款孔急，竟與不詳姓名年
    籍綽號「勇仔」、「球球」之成年夫婦，及綽號「大胖」之
    成年男子，組成俗稱之詐騙集團，共同基於行使偽造私文書
    及詐欺之概括犯意聯絡，自94年9 月間至同年12月間某日止
    ，連續收受由另案被告癸○○（幫助詐欺取財部分另經判決
    確定）所交付之本人身分證及健保卡；由不知情之案外人己○○所交付之其兄即被害人庚○○身分證及健保卡等物後，
    推由該集團內成員在如附表一所示銀行及通訊業者之銀行帳
    戶開戶申請書及行動電話門號申請書上，偽造癸○○、庚○○之署名及印文，偽造各該申請書後，持向各該銀行、通訊
    業者申辦銀行帳戶或行動電話門號而行使，取得如附表一所
    示戶名庚○○之銀行帳戶2 個、戶名癸○○之銀行帳戶1 個
    及癸○○名義之行動電話門號1 線，均作為人頭帳戶及電話
    詐騙工具，足以生損害於庚○○及各該銀行、通訊業者管理
    客戶資料之正確性。
(二)被告甲○○、丁○○復於上開期間，以郵局帳戶每個5,000
    元、其他銀行帳戶每個1,500 元；行動電話門號每線1,000
    元之對價，連續向另案被告癸○○收購如附表二所示由癸○○以自己名義申請之金融帳戶12個、行動電話門號13線；及
    如附表三所示由癸○○向其母子○○（原名魏沛君）、其姊
    壬○○（原名盧羽釩）所收受以其等名義申請之行動電話門
    號共9 線，均作為人頭帳戶及電話詐騙之工具。
(三)被告甲○○、丁○○及所屬詐騙集團復分別於附表四所示之
    時間，以附表四所示方式向被害人丑○○、乙○○、辛○○
    等3 人施用詐術，使丑○○等人均陷於錯誤，分別匯款至附
    表四所示由癸○○提供之金融帳戶後，旋遭上開詐騙集團成
    員提領一空。因認被告甲○○、丁○○，與「勇仔」、「球
    球」夫婦及「大胖」等人，共同涉有刑法第216 條、第210
    條行使偽造私文書、第339 條第1 項之詐欺取財罪嫌等語。
二、按犯罪事實應依證據認定之，無證據不得認定其犯罪事實。
    又不能證明被告犯罪者，應諭知無罪之判決，刑事訴訟法第
    154 條第2 項、第301 條第1 項分別定有明文。又事實之認
    定，應憑證據，如未能發現相當證據，或證據不足以證明，
    自不能以推測或擬制之方法為裁判基礎（同院40年臺上字第
    86號判例意旨參照）；且認定犯罪事實所憑之證據，無論直
    接證據或間接證據，其為訴訟上之證明，須於通常一般之人
    均不致有所懷疑，而得確信其為真實之程度者，始得據為有
    罪之認定，倘其證明尚未達到此一程度，而有合理之懷疑存
    在而無從使事實審法院得有罪之確信時，即應由法院諭知被
    告無罪之判決（同院76年臺上字第4986號判例意旨參照）。
三、公訴意旨認被告甲○○、丁○○2 人，與綽號「勇仔」、「
    球球」夫婦及「大胖」等成年男女，共同涉有上開罪嫌，係
    以被告甲○○、丁○○之供述；證人癸○○、己○○、庚○○之證述；扣案之庚○○等人身分證、駕照、現金卡等物品
    ；如附表一所示銀行帳戶、行動電話門號申請人基本資料及
    申請書影本等，為其主要論據。其中：
(一)證人即共同被告丁○○於警詢中對於被告甲○○涉案部分之
    證述；證人癸○○、己○○、庚○○於警詢或檢察事務官詢
    問中之證述，均與審判中不符，本院以渠等於警詢中之陳述
    ，未與被告同庭接受訊問，較無人情壓力，且未受外界污染
    ，較少權衡利害關係，較於本院審理時與被告同庭陳述時，
    心理狀況較有人情壓力，認渠等先前於警詢中之陳述具有可
    信之特別情況，且為證明被告甲○○、丁○○此部分犯罪存
    否所必要，依刑事訴訟法第159 條之2 規定，均得為證據。
(二)扣案之庚○○等人身分證、駕照、現金卡等物品；如附表一
    所示銀行帳戶、行動電話門號申請人基本資料及申請書影本
    依其待證事項觀察，均屬物證而非供述證據，並無傳聞法則
    之適用，復無違法取證之情形，自得為證據。
四、訊據被告甲○○、丁○○均堅決否認有何偽造文書或詐欺犯
    行，甲○○辯稱：伊不認識綽號「勇仔」、「大胖」等人，
    亦未曾拿取癸○○、庚○○之身分證或健保卡，對於癸○○
    、庚○○所申請之銀行帳戶及行動電話門號；子○○、壬○○所申請之行動電話門號，及丑○○、乙○○、辛○○遭詐
    騙匯款等，伊均不知情等語。被告丁○○則辯稱：伊僅有介
    紹朋友為癸○○代辦貸款，癸○○之身分證係交予代辦貸款
    之友人，伊未收取癸○○、庚○○之身分證、健保卡，並無
    冒辦帳戶、門號，亦無收取癸○○、子○○、壬○○之銀行
    帳戶或行動電話門號及詐騙丑○○、乙○○、辛○○匯款等
    語。經查：
(一)關於如附表一編號1 所示以被害人庚○○名義分別在中國信
    託商業銀行開戶之帳號000000000000號及000000000000號二
    個帳戶，及如附表一編號2 所示以庚○○名義在遠東國際商
    業銀行開戶之帳號00000000000000號帳戶，是否係被告甲○○、丁○○收取案外人己○○所交付其兄之身分證及健保卡
    等物後，由被告甲○○、丁○○或其他共犯持往各該銀行，
    冒用庚○○名義，在各該銀行帳戶開戶申請書上，偽簽庚○○之簽名，偽造各該申請書後，向各該銀行盜辦開戶部分：
  1.經本院依職權向中國信託商業銀行調取如附表一編號1 所示
    二帳戶之開戶申請書及相關開戶資料，該行覆稱：（如附表
    編號1 所示）帳號000000000000號及000000000000號二帳戶
    ，均係本行客戶庚○○申請現金卡時所聯結產生之授信及繳
    款帳戶，無須另行開戶，均無開戶資料，僅提供聯結產生二
    帳戶之現金卡申請書，此有本院分別於96年10月12日收狀之
    中國商業銀行刑事陳報狀及附件現金卡申請書影本1 份在卷
    可稽（本院卷187-190 頁），經核與檢察官於偵查中向上開
    銀行調取之現金卡申請書影本相同（偵卷第110-111 頁）。
    又經本院當庭提示上開現金卡申請書影本予證人庚○○辨識
    後，其初以申請書左上角申請人「姓名」欄位之記載情形為
    ：原誤載「黃坤銘」，經將「坤銘」二字以橫線刪除後，更
    正為「銘坤」，而證稱：不可能將自己姓名寫錯，應非伊所
    開戶等語。嗣經本院命其辨識申請書右下角「立約人（借款
    人）親簽」欄位上之「庚○○」簽名，詢其是否本人筆跡，
    則證稱：這是伊自己簽的沒錯，另如偵卷第114-116 頁所示
    之中國商業銀行「確認條款約定書（第四版）」及「金融控
    股公司及其子公司之資料運用約定書」上之「庚○○」簽名
    ，亦均係伊所簽名無誤。至於其上「庚○○」之印文，應僅
    屬便章，已不記憶是否屬伊所有等語（本院卷第218-219 頁
    ）。按現金卡申請書除立約人簽名欄位，必須由申請人親簽
    外，其他欄位經常由銀行承辦人員代填，此為金融實務之常
    態，偶有誤載更正之情形，亦屬平常。本件證人庚○○既自
    承上開現金卡右下角「立約人（借款人）親簽」欄位上之「
    庚○○」簽名係其所親簽，顯見該現金卡確屬其申辦無誤。
    參以中國信託商業銀行上開刑事陳報狀之說明，如附表一編
    號1 所示二帳戶既係因申請現金卡時所聯結產生之授信及繳
    款帳戶，無須另行申請開戶，且庚○○本人復於「確認條款
    約定書」、「金融控股公司及其子公司之資料運用約定書」
    上簽名確認，益徵上開現金卡及其聯結之帳戶均係庚○○所
    申請開戶，而非遭人冒名盜辦無疑。
  2.另經本院提示遠東商業銀行所提供如附表一編號2 所示以庚○○名義開戶之帳號00000000000000號帳戶開戶申請書影本
    （偵卷第98-103頁）予證人庚○○辨識後證稱：該申請書上
    姓名確係伊所簽無誤等語（本院卷第215 頁），足認該帳戶
    亦屬庚○○所申請開戶，並非遭人冒名盜辦甚明。公訴意旨
    固以證人己○○曾於偵查中供稱：以伊哥哥庚○○名義在臺
    灣銀行等金融機構開戶之9 個帳戶均非伊所申辦，亦非庚○○所申辦，因庚○○當時執行強制戒治中，應係伊將庚○○
    之身分證件遺留在被告甲○○家中，遭甲○○持以冒名盜辦
    云云，認被告甲○○、丁○○共犯偽造並行使銀行開戶申請
    書。惟庚○○因施用毒品案件，自94年4 月2 日入勒戒處所
    執行觀察、勒戒，再於94年5 月27日緊接入戒治處所執行強
    制戒治，於95年2 月24日執行完畢出所等情，業經本院依職
    權調取其前案紀錄表核閱無誤（本院卷第101-104 頁）。然
    上開遠東商業銀行帳戶早於91年9 月17日即申請開戶、中國
    信託商業銀行帳戶則早於93年4 月25日即已申辦，分別有上
    開現金卡申請書、帳戶開戶申請書可參（本院卷第101 頁、
    第110 頁），且依前開前案紀錄表所示，庚○○當時並無在
    監在押情形，復於本院中自承公訴意旨所指中國信託商業銀
    行現金卡及其聯結帳戶、遠東商業銀行帳戶均係其所申辦，
    自難認被告甲○○、丁○○有公訴意旨所指此部分之冒名盜
    辦，行使偽造私文書犯行。至己○○雖不慎將庚○○之身分
    證件遺留被告甲○○家中，惟依起訴書所載犯罪事實，並無
    被告甲○○、丁○○或公訴意旨所稱之共犯持以冒名盜辦庚○○其他帳戶之記載，亦無其等持庚○○身分證件或帳戶遂
    行詐欺取財犯罪之記載，本院依不告不理之原則，即無從審
    酌。
(二)關於如附表一編號3 、4 所示以另案被告癸○○名義在京城
    商業銀行開戶之帳號000000000000帳戶，及以癸○○名義申
    辦之泛亞電信0000000000號行動電話門號，是否係被告甲○○、丁○○收取癸○○所交付之本人身分證及健保卡等物後
    ，由被告甲○○、丁○○或其他共犯持往各該銀行、電信業
    者冒用癸○○名義，在各該銀行帳戶開戶申請書、行動電話
    門號申請書上偽簽癸○○之姓名，偽造各該申請書後，向各
    該銀行、電信業者盜辦帳戶及門號部分：
  1.經本院當庭提示京城商業銀行提出如附表一編號3 所示帳戶
    之開戶印鑑卡影本（本院卷第169 頁）予證人癸○○辨識後
    證稱：該印鑑卡「盧志強」姓名部分確為伊之筆跡，係依親
    自開戶等語（本院卷第358 頁）。而癸○○原名「盧志強」
    ，於87年7 月6 日以姓名不雅申請改名，並於87年10月20日
    登記等情，亦據本院依職權查詢癸○○全戶戶籍資料、個人
    姓名（原姓名）更改資料查詢結果無誤（本院卷第412-413
    頁），上開帳戶既經證人癸○○自承係其親自申辦開戶，且
    依開戶印鑑卡上姓名仍填載「盧志強」，足見應係早於87年
    7 月20日前即已申辦開戶，而依證人癸○○所述，係遲於94
    年底始經「勇仔」介紹認識被告甲○○及丁○○，因委託二
    人代辦貸款始交付身分證件（本院卷第361 頁），則上開帳
    戶自無可能由被告二人或其共犯持癸○○所交付之身分證件
    ，偽造申請書冒名盜辦甚明。
  2.另經本院當庭提示泛亞電信股份有限公司提出如附表一編號
    4 所示門號之申請使用人資料（本院卷第180 頁）予證人癸○○辨識後雖證稱：當時我申辦太多線門號，自己也弄不清
    楚，伊並不認識上開申請使用人資料所載申請名義人「曾國
    益」等語（本院卷第358-359 頁）。惟依上開申請使用人資
    料記載，該線門號之申請日期「0000-00-00」、停用日期「
    0000-00-00」，亦即早於91年8 月3 日已申辦使用，至遲於
    92年11月20日業已停用。而證人癸○○則遲於94年底始認識
    被告二人並交付身分證件，則上開門號亦無可能係由被告二
    人或其共犯持癸○○所交付之身分證件，偽造申請書冒名盜
    辦，自難認被告甲○○、丁○○有公訴意旨所指此部分之冒
    名盜辦，行使偽造私文書犯行。至癸○○雖將本人之身分證
    件交予被告甲○○、丁○○，惟依起訴書所載犯罪事實，並
    無被告甲○○、丁○○或公訴意旨所稱之共犯持以冒名盜辦
    癸○○其他帳戶或門號之記載，亦無其等持癸○○身分證件
    遂行詐欺取財犯罪之記載，本院自亦毋庸審酌。
(三)關於如附表二、三所示以另案被告癸○○名義申辦之銀行帳
    、行動電話門號，及以癸○○之母子○○（原名魏沛君）、
    癸○○之姊壬○○（原名盧羽釩）名義申辦之行動電話門號
    ，有無是否係被告甲○○、丁○○或其他共犯於94年9 月間
    至同年12月間，向癸○○所交付收購後，作為人頭帳戶及電
    話詐騙之工具；及關於如附表四所示以癸○○名義所申辦之
    臺灣郵政股份有限公司民雄雙福郵局帳號00000000000000號
    、大眾銀行右昌分行帳號000000000000號帳戶，是否被告甲○○、丁○○及所屬詐騙集團於收受癸○○交付後，以附表
    四所示方式向被害人丑○○、乙○○、辛○○等3 人施用詐
    術，使丑○○等人分別匯款至上開金融帳戶後遭詐騙集團成
    員提領部分：
  1.證人子○○於本院審理中證稱：伊未曾使用行動電話，如附
    表三編號1 、所示之0000000000號，及編號2 、所示之
    0000000000號，係伊兒子癸○○向伊表示因工作需要使用行
    動電話，要求伊借名申辦門號，伊有同意，但不知癸○○共
    申辦幾支，亦未曾使用過行動電話，伊從未見過被告甲○○
    、丁○○等語（本院卷第273-274 頁）。證人壬○○（原名
    盧羽釩）則於本院審理中證稱：附表三所示之9 線行動電話
    門號，均係因癸○○表示業務需求，要求伊及母親子○○借
    名申辦，伊即分次持伊及子○○之證件，陪同癸○○前往電
    信公司申辦，上開行動電話均由癸○○持用。伊未曾見過被
    告甲○○、丁○○，亦不知二人與癸○○係何關係等語（本
    院卷第276-279 頁），足認上開門號均係癸○○以業務需求
    為由，要求子○○、壬○○借名申辦後，均由癸○○持用。
  2.證人癸○○於本院審理中證稱：如附表三所示以子○○、壬○○名義申辦之9 線行動電話門號、如附表二所示以伊名義
    申辦之12個金融機構帳戶及13線行動電話門號，均係伊自94
    年6 、7 月間起至94年底、95年初期間，陸續販賣予交「勇
    仔」。伊係於94年6 、7 月間認識「勇仔」，因「勇仔」表
    示要作海外投資，需用銀行帳戶及行動電話，乃陸續向伊收
    購上開帳戶及門號，伊大部分均直接交付予「勇仔」，有時
    係交付予「勇仔」之女友「球球」，交付地點係在七賢路之
    「藍語網咖」、十全路之市場附近或高雄市區之撞球館等處
    。伊交付上開帳戶及門號予「勇仔」或「球球」時，尚未認
    識被告甲○○及丁○○，交付時亦未見二人在場。嗣因伊向
    「勇仔」表示缺錢花用，急需貸款，「勇仔」乃於2 、3 日
    後，帶伊去見被告甲○○及丁○○，「勇仔」並向伊表示其
    二人有貸款方面之人脈。認識二人約1 週後，伊始將身分證
    件交予丁○○，委請二人代辦貸款，並由二人帶同伊南下辦
    理貸款，惟無結果，證件亦未取回，約半個月後，伊因北上
    工作，電話亦停話，乃將證件作廢辦理補發等語（本院卷第
    358-367 頁），核與證人癸○○於警詢、檢察事務官詢問中
    之證述前後一致（偵卷第42頁、第156 頁）。依證人癸○○
    上開所述，其係將上開金融帳戶及門號，均販賣予「勇仔」
    ，並均交付予「勇仔」或其女友「球球」，並非交付予被告
    甲○○、丁○○二人無疑。參以依癸○○交付當時尚未認識
    被告甲○○及丁○○，其二人復未在場，係於事後始為代辦
    貸款經「勇仔」介紹相識，且除代辦貸款外，無何接觸，相
    識時間不長等情，自難認被告二人對於收購上開帳戶及門號
    等情有所知悉，亦無證據足認二人與「勇仔」、「球球」等
    人有何犯意聯絡，有何共組詐欺犯罪集團之犯行。至證人癸○○所指曾販賣1 線行動電話門號予被告甲○○，惟未能指
    明係起訴書所載之何一門號，而甲○○明知癸○○需款孔急
    ，倘確有收購門號作為犯罪工具之用，豈有僅收購1 線門號
    即為已足，此與一般收購帳戶、門號作為人頭帳戶等犯罪工
    具之情形顯然不符，亦難遽認被告甲○○收受該門號即係作
    為公訴意旨所指詐欺取財犯罪之用，而為其不利之認定。
  3.至附表四所示之被害人分別遭詐騙集團成員施以詐術，而分
    別匯款至上開癸○○名義之金融帳戶後遭提領，經各該被害
    人分別指訴明確，並提出匯款單據，另案被告癸○○復經法
    院以幫助詐欺罪判處徒刑確定等情，業據本院調閱95年度簡
    字第815 號案件全卷無誤，固堪認定。惟如附表四所示之金
    融帳戶，即係附表二編號5 、9 所示由癸○○販賣予「勇仔
    」之帳戶，且癸○○於交付予「勇仔」或「球球」當時，尚
    未認識被告甲○○及丁○○，其二人復未在場，係於事後始
    為代辦貸款經「勇仔」介紹相識，且除代辦貸款外，無何接
    觸，相識時間不長等情，均經本院認定如前，既難認被告二
    人對於收購上開帳戶及門號等情有所知悉，亦無證據足認二
    人與「勇仔」、「球球」等人有何犯意聯絡，有何共組詐欺
    犯罪集團之犯行，自亦無從認定二人對於癸○○交付上開二
    帳戶後，遭使用於詐取附表四所示被害人匯款等情，有所知
    悉或有何犯意聯絡、行為分擔。
五、綜上所述，本件公訴意旨以在被告甲○○住處扣得庚○○、
    癸○○等人身分資料，調取以庚○○、癸○○名義申辦之金
    融帳戶及行動電話門號，經證人己○○證述曾將其兄庚○○
    之身分證件遺落被告甲○○住處，以庚○○名義申辦之金融
    帳戶應非庚○○所申辦云云，及證人癸○○證述曾將金融機
    構帳戶、行動電話門號販賣予「勇仔」，嗣經「勇仔」介紹
    認識被告甲○○、丁○○，並為辦理貸款而將身分證件交付
    予被告二人而未取回等語，而認被告二人與「勇仔」等人應
    屬行使偽造私文書及詐欺取財之共犯。經本院審理結果，如
    附表一編號1 至3 所示庚○○、癸○○名義之金融帳戶實係
    由本人申辦，如附表一編號4 所示行動電話門號則係癸○○
    交付身分證件前所申辦；至附表二、三、四所示之帳戶及門
    號則係癸○○於認識被告二人前即販賣予「勇仔」，且被告
    二人於交付當時均未在場，自難僅憑二人嗣後經「勇仔」介
    紹認識癸○○，為代辦貸款而收取癸○○之身分證件而未返
    還，遽認被告二人有何行使偽造申請書私文書而冒名盜辦帳
    戶或門號，或與「勇仔」等有何詐欺取財犯意聯絡，而為詐
    騙集團成員，應認公訴意旨關於被告二人此部分之罪嫌，舉
    證尚有不足，揆諸前開說明，自應分別諭知被告甲○○此部
    分被訴事實無罪、被告丁○○全部被訴事實均無罪之判決。
據上論斷，應依刑事訴訟法第299 條第1 項前段、第301 條第1
項，槍砲彈藥刀械管制條例第12條第4 項、第14條第3 項，刑法
第11條前段、第2 條第1 項，修正前刑法第47條、第41條第1 項
前段，刑法第42條第3 項、第38條第1 項第1 款，修正前刑法第
51條第5 款，廢止前罰金罰鍰提高標準條例第2 條，中華民國九
十六年罪犯減刑第2 條第1 項第3 款、第7 條、第9 條、第10條
第1 項，判決如主文。
本案經檢察官丙○○到庭執行職務。
中    華    民    國    97    年    3     月    13    日
                  刑事第六庭    審判長法  官  曾逸誠
                                      法  官  王  琁
                                      法  官  林柏壽
以上正本證明與原本無異。
如不服本判決，應於判決送達後10日內，向本院提出上訴狀。
中    華    民    國    97    年    3     月    17    日
                                      書記官  林國龍
附錄本案論罪科刑法條：
槍砲彈藥刀械管制條例第12條第4 項
未經許可，持有、寄藏或意圖販賣而陳列子彈者，處5 年以下
有期徒刑，併科新臺幣300 萬元以下罰金。
槍砲彈藥刀械管制條例第14條第3 項
未經許可，持有或意圖販賣而陳列刀械者，處1 年以下有期徒
刑、拘役或新臺幣50萬元以下罰金。
附表一：
┌──┬───────┬────────┬──────┐
│編號│銀行或通訊業者│   帳號或門號   │偽造署押印文│
├──┼───────┼────────┼──────┤
│ 1  │中國信託商銀  │000000000000  │庚○○      │
│    │              │000000000000  │            │
├──┼───────┼────────┼──────┤
│ 2  │遠東國際商銀  │00000000000000  │庚○○      │
├──┼───────┼────────┼──────┤
│ 3  │京城商業銀行  │000000000000    │癸○○      │
├──┼───────┼────────┼──────┤
│ 4  │泛亞電信      │0000000000      │癸○○      │
└──┴───────┴────────┴──────┘
附表二：
┌──┬───────┬────────┬──────┐
│編號│銀行或通訊業者│   帳號或門號   │    備註    │
├──┼───────┼────────┼──────┤
│ 1  │第一商業銀行  │00000000000     │癸○○申辦後│
│    │              │                │交付予甲○○│
├──┼───────┼────────┼──────┤
│ 2  │彰化商業銀行  │00000000000000│癸○○申辦後│
│    │              │00000000000000│交付予甲○○│
├──┼───────┼────────┼──────┤
│ 3  │國泰世華銀行  │00000000        │癸○○申辦後│
│    │              │                │交付予甲○○│
├──┼───────┼────────┼──────┤
│ 4  │高雄銀行      │000000000000    │癸○○申辦後│
│    │              │                │交付予甲○○│
├──┼───────┼────────┼──────┤
│ 5  │臺灣郵政      │00000000000000  │癸○○申辦後│
│    │              │                │交付予甲○○│
├──┼───────┼────────┼──────┤
│ 6  │復華商業銀行  │0000000000000   │癸○○申辦後│
│    │              │                │交付予甲○○│
├──┼───────┼────────┼──────┤
│ 7  │玉山商業銀行  │0000000000000   │癸○○申辦後│
│    │              │                │交付予甲○○│
├──┼───────┼────────┼──────┤
│ 8  │寶華商業銀行  │00000000000     │癸○○申辦後│
│    │              │                │交付予甲○○│
├──┼───────┼────────┼──────┤
│ 9  │大眾商業銀行  │000000000000    │癸○○申辦後│
│    │              │                │交付予甲○○│
├──┼───────┼────────┼──────┤
│ 10 │日盛商業銀行  │00000000000000  │癸○○申辦後│
│    │              │                │交付予甲○○│
├──┼───────┼────────┼──────┤
│ 11 │中國信託商銀  │000000000000    │癸○○申辦後│
│    │              │                │交付予甲○○│
├──┼───────┼────────┼──────┤
│ 12 │臺灣大哥大    │0000000000    │癸○○申辦後│
│    │              │0000000000    │交付予甲○○│
│    │              │0000000000    │            │
├──┼───────┼────────┼──────┤
│ 13 │中華電信      │0000000000    │癸○○申辦後│
│    │              │0000000000    │交付予甲○○│
│    │              │0000000000    │            │
├──┼───────┼────────┼──────┤
│ 14 │遠傳電信      │0000000000    │癸○○申辦後│
│    │              │0000000000    │交付予甲○○│
│    │              │0000000000    │            │
│    │              │0000000000    │            │
│    │              │0000000000    │            │
├──┼───────┼────────┼──────┤
│ 15 │和信電信      │0000000000    │癸○○申辦後│
│    │              │0000000000    │交付予甲○○│
└──┴───────┴────────┴──────┘
附表三：
┌──┬───────┬────────┬──────┐
│編號│  通訊業者    │ 行動電話門號   │ 申請名義人 │
├──┼───────┼────────┼──────┤
│ 1  │臺灣大哥大    │0000000000    │魏沛君    │
│    │              │0000000000    │盧羽釩    │
│    │              │0000000000    │盧羽釩    │
│    │              │0000000000    │盧羽釩    │
├──┼───────┼────────┼──────┤
│ 2  │遠傳電信      │0000000000    │魏沛君    │
│    │              │0000000000    │盧羽釩    │
│    │              │0000000000    │盧羽釩    │
├──┼───────┼────────┼──────┤
│ 3  │和信電信      │0000000000    │盧羽釩    │
│    │              │0000000000    │盧羽釩    │
└──┴───────┴────────┴──────┘
附表四：
┌──┬──────┬─────┬──────────┐
│編號│時間        │帳戶      │方式                │
├──┼──────┼─────┼──────────┤
│ 1  │94年10月3 日│癸○○民雄│該詐騙集團某成員向蘇│
│    │上午11時30分│雙福郵局帳│景華佯稱:其聯邦銀行 │
│    │許          │號00000000│信用卡卡費未繳云云，│
│    │            │023794號帳│致丑○○陷於錯誤，旋│
│    │            │戶        │於94年10月3日中午12 │
│    │            │          │時許，依其指示至自動│
│    │            │          │櫃員機轉帳新臺幣(下 │
│    │            │          │同)60萬2000元至盧瑋 │
│    │            │          │樺上開民雄雙福郵局帳│
│    │            │          │戶內。              │
├──┼──────┼─────┼──────────┤
│ 2  │94年10月4日 │癸○○大眾│該詐騙集團向乙○○佯│
│    │11時許      │銀行右昌分│稱中彩金30萬元港幣，│
│    │            │行00000000│惟需繳交手續費云云  │
│    │            │4497號帳戶│，致乙○○陷於錯誤，│
│    │            │          │遂依上開詐騙集團指示│
│    │            │          │，於當日將7100元轉匯│
│    │            │          │入癸○○之大眾銀行帳│
│    │            │          │戶。                │
├──┼──────┼─────┼──────────┤
│ 3  │94年10月12日│癸○○大眾│該詐騙集團以期貨交易│
│    │12時許      │銀行右昌分│所見證人鄭律師之名義│
│    │            │行00000000│，向辛○○佯稱可增資│
│    │            │4497號帳戶│操作期貨交易云云，致│
│    │            │          │辛○○陷於錯誤，歐如│
│    │            │          │萍遂依上開詐騙集團指│
│    │            │          │示，於當日，將7100元│
│    │            │          │轉匯入癸○○之大眾銀│
│    │            │          │行帳戶。            │
└──┴──────┴─────┴──────────┘


司法院資訊處製作；財團法人民間司法改革基金會備份。
